臺灣雲林地方法院刑事判決
111年度金訴字第32號
公  訴  人  臺灣雲林地方檢察署檢察官
被      告  陳育任



上列被告因違反洗錢防制法等案件，經檢察官提起公訴（110年
度偵字第7932號、第9339號、第9400號、第9504號、111年度偵
字第463號、第626號）及移送併辦（111年度偵字第2575號、第2
870號、第3050號），被告於準備程序中為有罪之陳述，本院合
議庭裁定由受命法官獨任行簡式審判程序，判決如下：
    主      文
丁○○幫助犯洗錢防制法第十四條第一項之洗錢罪，處有期徒刑肆
月，併科罰金新臺幣參萬元，罰金如易服勞役，以新臺幣壹仟元
折算壹日。
    事實及理由
壹、犯罪事實
　　丁○○知悉近年來以虛設、借用或買賣人頭帳戶等方式，供詐
    欺者作為詐欺他人交付財物等不法用途多有所聞，而金融機
    構帳戶係個人理財之重要工具，關係個人財產、信用之表徵
    ，應可預見將金融機構金融卡及密碼等資料提供予無相當信
    賴基礎之他人，可能供詐欺者所用，便利詐欺者得詐騙不特
    定民眾將款項匯入該人頭帳戶，再將該犯罪所得轉出，製造
    金流斷點，達到掩飾、隱匿之結果，以逃避檢警之追緝，竟
    仍不違背其本意，基於幫助詐欺取財及幫助洗錢之不確定故
    意，於民國110年7月1日前後某日，以超商店到店之方式，
    將其所申設之中國信託商業銀行帳戶(帳號000-00000000000
    00號)之提款卡及密碼，寄送給真實姓名年籍不詳、暱稱「
    阿翔」之人(下稱「阿翔」)，並在址設雲林縣○○鎮○○路00號
    之麥當勞北港華勝店，接續交付存簿、上開帳戶之網路銀行
    帳號及密碼與「阿翔」，供其所屬詐欺成員（無證據證明有
    未滿18歲之人，亦無證據證明成員有3 人以上）使用。嗣該
    詐欺成員共同意圖為自己不法之所有，基於詐欺取財及洗錢
    之犯意，以如附表編號1至9所示之方式，向如附表編號1至9
    所示之對象實施詐欺行為，致如附表編號1至9所示之對象陷
    於錯誤，而得手如附表編號1至9所示之金額。嗣經附表編號
    1至9所示之對象查覺受騙後報警處理，因而查獲上情。　　
貳、程序部分
　　本案被告丁○○所犯之罪，非死刑、無期徒刑、最輕本刑為3 
    年以上有期徒刑之罪，或高等法院管轄第一審之案件，被告
    就前揭被訴事實為有罪之陳述，經受命法官告以簡式審判程
    序之旨，並聽取被告及公訴人之意見後，本院認無不得或不
    宜改依簡式審判程序進行之處，爰依刑事訴訟法第273 條之
    1 第1 項、第284 條之1 規定，經合議庭評議後，裁定本案
    由受命法官獨任進行簡式審判程序。是本案之證據調查，依
    刑事訴訟法第273 條之2 規定，不受同法第159 條第1 項、
    第161 條之2 、第161 條之3 、第163 條之1 及第164 條至
    第170 條規定之限制，先予敘明。　
參、認定犯罪事實所憑之證據及理由
    上揭犯罪事實，業據被告坦承不諱(本院卷第244、270、272
    頁)，並有如附件所示之人證、書證為憑，足徵被告之任意
    性自白與前揭事實相符，是本案事證明確，被告前揭犯行，
    堪以認定，應依法論罪科刑。　　
肆、論罪科刑
一、按行為人提供金融帳戶之金融卡及密碼供他人使用，嗣後告
    訴人或被害人雖匯入款項，然此時之金流仍屬透明易查，在
    形式上無從合法化其所得來源，未造成金流斷點，尚不能達
    到掩飾或隱匿特定犯罪所得之來源、去向及所在之作用，須
    待款項遭提領後，始產生掩飾、隱匿之結果。故而，行為人
    提供金融帳戶提款卡及密碼，若無參與後續之提款行為，即
    非洗錢防制法第2條第2款所指洗錢行為，無從成立一般洗錢
    罪之直接正犯。又金融帳戶乃個人理財工具，依我國現狀，
    申設金融帳戶並無任何特殊限制，且可於不同之金融機構申
    請多數帳戶使用，是依一般人之社會通念，若見他人不以自
    己名義申請帳戶，反而收購或借用別人之金融帳戶以供使用
    ，並要求提供提款卡及告知密碼，則提供金融帳戶者主觀上
    如認識該帳戶可能作為對方收受、提領特定犯罪所得使用，
    對方提領後會產生遮斷金流以逃避國家追訴、處罰之效果，
    仍基於幫助之犯意，而提供該帳戶之提款卡及密碼，以利洗
    錢實行，仍可成立一般洗錢罪之幫助犯（參照最高法院108
    年台上大字第3101號刑事裁定意旨）。經查，本件並無證據
    顯示被告與「阿翔」及其所屬之詐騙成員有何共同詐欺、洗
    錢之犯意聯絡。又被告自陳為高中肄業之教育程度，入監前
    從事賣菜之工作，每月收入約新臺幣(下同)3萬元等情，是
    其應係具備一般生活智識能力、社會經驗之人，主觀上當有
    認識該他人利用人頭帳戶之目的係為不法用途，金流經由人
    頭帳戶被提領後將產生追溯困難之情，卻仍提供上開帳戶之
    資料以利洗錢實行，自應成立幫助一般洗錢罪。是核被告所
    為，係犯刑法第30條第1項前段、第339條第1項之幫助詐欺
    取財罪，及刑法第30條第1項前段、洗錢防制法第14條第1項
    之幫助洗錢罪。　　　　
二、本案附表編號4、6、8所示之告訴人、被害人，雖客觀均有
    數次匯款行為，然均係詐騙成員於密接時、地，對於同一告
    訴人、被害人所為之侵害，係基於同一機會、方法，本於單
    一決意陸續完成，應視為數個舉動之接續施行，為接續犯，
    各應僅以一罪論。另被告以一幫助行為，提供上開帳戶資料
    給詐欺成員使用，致附表各編號所示之對象受詐欺後，陸續
    匯入款項至上開帳戶內，旋遭詐欺成員提領，係以單一之幫
    助詐欺行為，侵害附表各編號所示之對象之財產法益，為同
    種想像競合犯，又被告之行為同時使詐欺成員經由掌控上開
    帳戶之提領權限，而掩飾、隱匿犯罪所得之真正去向，則屬
    異種想像競合犯，應依刑法第55條前段規定，從一重以幫助
    洗錢罪論處。　　　　　　
三、被告既係對正犯資以助力而未參與犯罪構成要件行為之實行
    ，為洗錢罪之幫助犯，爰依刑法第30條第2項之規定，按正
    犯之刑減輕之。又被告於本院準備程序及審理中，自白幫助
    洗錢犯行，如前所述，依洗錢防制法第16條第2項規定減輕
    其刑，並依法遞減輕其刑。
四、臺灣雲林地方檢察署檢察官以111年度偵字第2575號、第287
    0號、第3050號案件移送本院併辦，移送併辦之犯罪事實，
    與起訴之犯罪事實核屬同一案件，本即為起訴效力所及，本
    院自應併予審理。　　　　
五、爰審酌被告素有使用金融帳戶之經驗，在政府及大眾媒體之
    廣泛宣導下，理應對於國內現今詐欺案件層出不窮之情形有
    所認知，竟提供上開帳戶資料供詐欺成員作為犯罪工具，因
    此幫助詐欺成員遂行詐欺取財犯罪之目的，並得以隱匿其真
    實身分，復使詐欺成員得以掩飾、隱匿犯罪所得之真正去向
    ，而保有犯罪所得，減少遭查獲之風險，使詐騙成員更加肆
    無忌憚，助長犯罪之猖獗，且造成本案如附表所示之告訴人
    、被害人各自受有如附表所示之損害，金額非低，亦尚未與
    告訴人、被害人達成和解，所為誠屬不該。惟念及被告犯後
    坦承犯行，具有悔意，犯後態度尚佳，且被告本身未實際參
    與詐欺取財、洗錢等犯行。兼衡被告自陳高中肄業之教育程
    度；未婚，無子女；家庭成員有母親、弟弟；入監前從事賣
    菜之工作，每月收入約3萬元等一切情狀。再徵諸檢察官、
    被告、到庭之告訴人對本案刑度之意見、被告之素行(詳見
    卷內臺灣高等法院被告前案紀錄表)等一切情狀，量處如主
    文所示之刑，並諭知罰金如易服勞役之折算標準。此外，本
    案無其他證據證明被告獲有利益，無從沒收犯罪所得，附此
    敘明。　　
據上論斷，應依刑事訴訟法第273 條之1 第1 項、第299 條第1
項前段（依刑事判決精簡原則，僅記載程序法條），判決如主文
。
本案經檢察官乙○○提起公訴，檢察官姜智仁移送併辦，檢察官謝
宏偉到庭執行職務。
中　　華　　民　　國　　111 　年　　5 　　月　　12　　日
                  刑事第八庭  法  官  蕭孝如
以上正本證明與原本無異。
如不服本判決應於收受判決後 20 日內向本院提出上訴書狀，並
應敘述具體理由；其未敘述上訴理由者，應於上訴期間屆滿後20
 日內向本院補提理由書（均須按他造當事人之人數附繕本）。
「切勿逕送上級法院」。
                              書記官  鄭庭羽
中　　華　　民　　國　　111 　年　　5 　　月　　12　　日

附錄本件論罪科刑法條全文
中華民國刑法第30條
幫助他人實行犯罪行為者，為幫助犯。雖他人不知幫助之情者，
亦同。
幫助犯之處罰，得按正犯之刑減輕之。

中華民國刑法第339條
意圖為自己或第三人不法之所有，以詐術使人將本人或第三人之
物交付者，處五年以下有期徒刑、拘役或科或併科五十萬元以下
罰金。
以前項方法得財產上不法之利益或使第三人得之者，亦同。
前二項之未遂犯罰之。

洗錢防制法第14條
有第二條各款所列洗錢行為者，處七年以下有期徒刑，併科新臺
幣五百萬元以下罰金。
前項之未遂犯罰之。
前二項情形，不得科以超過其特定犯罪所定最重本刑之刑。　　
　　　　　　　　　　　　　　　　　　　　　　　　
附表：詐欺成員詐騙方式及過程
  編號  對象    遭詐騙情節 匯款/存款時間 匯款金額 （新臺幣） 匯入帳戶     1 (即起訴書附表編號1)　 丙○○ （告訴人） 丙○○於110年8月10日，透過交友軟體PAIRS，結識自稱「張天成」之男子，佯稱加入騰訊競猜說可以賺錢，嗣丙○○遂於同日晚間20時20分許進入騰訊競猜說之網站，經客服表示必須儲值才可以玩遊戲比大小賺點數云云，致丙○○陷於錯誤。 110年8月17日中午12時22分許 100,000元 丁○○之中國信託帳戶（帳號000-0000000000000號）     2 (即起訴書附表編號2)　 癸○○ （告訴人） 癸○○於110年7月間，透過交友軟體JD及LINE，結識自稱「陳建東」之男子，介紹癸○○在網址為Dj1122m.gzsybj.cn（新葡京娛樂）之網站上玩彩票遊戲，嗣向癸○○表示這樣賺不到錢，故辦了一個帳號請癸○○加入跟其一起下注，癸○○遂不疑有他，然待癸○○欲將上開遊戲平臺帳戶內之金錢領出變現時，一名自稱平臺專員之人撥打電話予癸○○，向其表示如果要將平臺帳戶內之金錢領出，必須再另外匯錢到他們所提供之帳戶內云云，致癸○○陷於錯誤。 110年8月16日上午10時10分許 10,000元 丁○○之中國信託帳戶（帳號000-0000000000000號）     3 (即起訴書附表編號3)　 庚○○（告訴人） 庚○○於110年7月23日中午12時35分許，透過社群軟體Facebook及LINE，結識自稱「吳志宏」之男子，佯稱係在香港從事彩券行之行員，任職公司為澳門美高梅有限公司，並提供一組投注號碼給庚○○，請庚○○進其公司網站確認是否有中獎，經庚○○確認確實有中獎後，復提供另一組投注號碼，並向庚○○表示這組號碼一定會中，如果要投注需要2萬8千元，庚○○遂不疑有他，於110年8月3日依其指示，以臨櫃匯款方式，匯款2萬8千元至渠所指定之帳戶內，嗣即有一名自稱吳志宏上開公司之會計之人，撥打電話給庚○○，向庚○○表示其所投注之號碼，中獎金額為1千4百多萬元，然因庚○○並非香港人，所以如果欲提領該筆中獎金額，必須繳納境外稅21萬元、「吳志宏」亦向庚○○稱尚須繳納海外保險費50萬元，經庚○○表示自己沒有那麼多錢後，「吳志宏」即請庚○○先匯款20萬元，其餘部分他會處理云云，致庚○○陷於錯誤。 110年8月16日上午11時4分許 200,000元 丁○○之中國信託帳戶（帳號000-0000000000000號） 4 (即起訴書附表編號4) 壬○○（被害人） 壬○○於110年8月17日，透過社群軟體Facebook及LINE，結識自稱「劉少坤」之男子，向壬○○介紹香港大樂透之玩法，並提供「澳門旅遊娛樂有限公司」之網址，招攬壬○○一同投資云云，致壬○○陷於錯誤。 110年8月16日上午11時20分許 30,000元 丁○○之中國信託帳戶（帳號000-0000000000000號）    110年8月16日上午11時23分許 30,000元     110年8月16日上午11時28分許 30,000元     110年8月16日上午11時30分許 17,000元     5 (即起訴書附表編號5)　 甲○○（被害人） 甲○○於110年7月間，透過社群軟體Facebook及LINE，結識自稱「林凱毅」之男子，向甲○○介紹「澳門旅遊娛樂有限公司」之網址，並向甲○○表示保證獲利、穩賺不賠等，招攬甲○○一同投資云云，致甲○○陷於錯誤。 110年8月17日上午9時47分許(起訴書誤載為上午9時36分) 650,000元 丁○○之中國信託帳戶（帳號000-0000000000000號）     6 (即起訴書附表編號6)　 戊○○（告訴人） 戊○○於110年7月30日，透過社群軟體Facebook及LINE，結識自稱「陳易峰（Kris）」之男子，向戊○○介紹網址為http://mgm.am90.xyz(澳門美高梅有限公司)之網站，請戊○○幫其對獎，並向戊○○推薦購買下注，保證穩賺云云，致戊○○陷於錯誤。 110年8月17日上午9時53分許 50,000元 丁○○之中國信託帳戶（帳號000-0000000000000號）    110年8月17日上午9時55分許 34,000元      7 (即偵2575號移送併辦意旨書)  己○○（告訴人） 己○○於110年6月底，透過社群軟體及LINE，結識自稱「姜少康」之人，向己○○介紹「騰訊客服網站」之網址，並向己○○表示保證獲利、穩賺不賠等，招攬己○○一同投資云云，致己○○陷於錯誤。 110年8月16日中午12時35分 15,000元 丁○○之中國信託帳戶（帳號000-0000000000000號）     8 (即偵2870號移送併辦意旨書)  辛○○（告訴人） 辛○○於110年7月16日，透過社群軟體及LINE，結識自稱「wlai」之人，向辛○○介紹「大東方APP」之網址，進行虛擬貨幣投資云云，致辛○○陷於錯誤。 110年8月17日上午10時15分 10,000元 丁○○之中國信託帳戶（帳號000-0000000000000號）    110年8月17日上午10時19分 50,000元     110年8月17日上午10時21分 50,000元      9 (即偵3050號移送併辦意旨書)  子○○（告訴人） 子○○於110年5月31日，透過社群軟體臉書及LINE，結識自稱「丁詩瑤」之女子，向子○○介紹「海虹投資」之網址，進行海外投資云云，致子○○陷於錯誤。 110年8月16日上午11時26分 110,000元 丁○○之中國信託帳戶（帳號000-0000000000000號） 

附件：
壹、人證部分：
  ㈠證人即告訴人丙○○：【起訴書附表編號1】
　⒈證人即告訴人丙○○於110 年9月18日警詢筆錄（警3894卷第7
    至10頁）　
　㈡證人即告訴人癸○○：【起訴書附表編號2】
　⒈證人即告訴人癸○○於110 年9月17日警詢筆錄（警8500卷第62
    至66頁）
　㈢證人即告訴人庚○○：【起訴書附表編號3】
　⒈證人即告訴人庚○○於110 年9月13日警詢筆錄（警8866卷第13
    至15頁）　
　㈣證人即被害人壬○○：【起訴書附表編號4】
　⒈證人即被害人壬○○於110 年8月18日警詢筆錄（警3032卷第5
    至6頁）　
　㈤證人即被害人甲○○：【起訴書附表編號5】
　⒈證人即被害人甲○○於110 年9月17日警詢筆錄（警3071卷第11
    至15頁）　
　㈥證人即告訴人戊○○：【起訴書附表編號6】
　⒈證人即告訴人戊○○於110 年8月19日警詢筆錄（警2159卷第9
    至11頁）　　
　㈦證人即告訴人己○○【偵2575號移送併辦意旨書】
　⒈證人即告訴人己○○於110年9月17日警詢筆錄（警3717卷第15
    至16頁）
　㈧證人即告訴人辛○○【偵2870號移送併辦意旨書】
　⒈證人即告訴人辛○○於110年8月31日警詢筆錄（偵2870卷第25
    至37頁）
　㈨證人即告訴人子○○【偵3050號移送併辦意旨書】
    ⒈證人即告訴人子○○於110 年11月4 日警詢筆錄（警1097卷
      第7 至9 頁）　　　
貳、書證部分：
一、告訴人資料部分：
  ㈠證人即告訴人丙○○：【起訴書附表編號1】
  ⒈告訴人丙○○所提出之網路銀行轉帳紀錄截圖1張、所申辦華南
    銀行員林分行帳號000-000000000000號帳戶存摺封面及內頁
    交易明細1份（警3894卷第59至77頁）　
  ⒉彰化縣警察局員林分局林厝派出所受理案件證明單、彰化縣
    警察局員林分局林厝派出所受理各類案件紀錄表、內政部警
    政署反詐騙諮詢專線紀錄表、彰化縣警察局員林分局林厝派
    出所受理詐騙帳戶通報警示簡便格式表各1份（警3894卷第1
    3至37頁、第79至81頁）　
　㈡證人即告訴人癸○○：【起訴書附表編號2】
　⒈告訴人癸○○所提出之中國信託銀行轉帳交易明細影本1紙（警
    8500卷第76頁）
　⒉告訴人癸○○與LINE暱稱「客服1」間之對話紀錄截圖17張（警
    8500卷第84至100頁）
　⒊臺中市政府警察局第六分局協和派出所受理各類案件紀錄表
    、內政部警政署反詐騙諮詢專線紀錄表、臺中市政府警察局
    第六分局協和派出所受理詐騙帳戶通報警示簡便格式表、金
    融機構聯防機制通報單各1份（警8500卷第68至74頁）
　㈢證人即告訴人庚○○：【起訴書附表編號3】
　⒈告訴人庚○○所提出之金山地區農會匯款申請書影本1紙（警88
    66卷第19頁）
　⒉境外匯款申請書、Facebook暱稱「Jhessa Dela Cruz」與告
    訴人庚○○間之對話紀錄截圖3張、LINE暱稱「吳志宏」之人
    與告訴人庚○○間之對話紀錄截圖9張（警8866卷第21至43頁
    ）　
　⒊新北市政府警察局金山分局萬里分駐所陳報單、新北市政府
    警察局金山分局萬里分駐所受理案件證明單、新北市政府警
    察局金山分局萬里分駐所受理各類案件紀錄表、內政部警政
    署反詐騙諮詢專線紀錄表、新北市政府警察局金山分局萬里
    分駐所受理詐騙帳戶通報警示簡便格式表、金融機構聯防機
    制通報表各1份（警8866卷第45至69頁）　
　㈣證人即被害人壬○○：【起訴書附表編號4】
　⒈被害人壬○○所申辦中華郵政帳號000-0000000000000000號帳
    戶網路銀行轉帳交易截圖5張（警3032卷第7至9頁）
　⒉內政部警政署反詐騙諮詢專線紀錄表、屏東縣政府警察局屏
    東分局建國派出所受理詐騙帳戶通報警示簡便格式表、屏東
    縣政府警察局屏東分局建國派出所陳報單、屏東縣政府警察
    局屏東分局建國派出所受理案件證明單、屏東縣政府警察局
    屏東分局建國派出所受理各類案件紀錄表各1份、金融機構
    聯防機制通報單2紙（警3032卷第11至17頁、第34至38頁）
　㈤證人即被害人甲○○：【起訴書附表編號5】
　⒈被害人甲○○所申辦臺灣土地銀行帳號000-000000000000號帳
    戶存摺封面、匯款申請書各1紙（警3071卷第31至33頁）
　⒉被害人甲○○與「林凱毅」間之對話紀錄截圖9張（警3071卷第
    39至43頁）
　⒊內政部警政署反詐騙諮詢專線紀錄表、桃園市政府警察局龍
    潭分局龍潭派出所受理詐騙帳戶通報警示簡便格式表、金融
    機構聯防機制通報單、桃園市政府警察局龍潭分局龍潭派出
    所受理案件證明單、桃園市政府警察局龍潭分局龍潭派出所
    受理各類案件紀錄表各1份（警3071卷第29頁、第45至65頁
    ）　
　㈥證人即告訴人戊○○：【起訴書附表編號6】
　⒈告訴人戊○○與「陳易峰」間之對話紀錄截圖2張、告訴人戊○○
    與「kris」間之對話紀錄截圖5張、告訴人戊○○所申辦、帳
    號000-0000000000000000號帳戶網路銀行交易紀錄截圖4張
    （警2159卷第23至33頁）　
　⒉內政部警政署反詐騙諮詢專線紀錄表、新北市政府警察局海
    山分局新海派出所受理詐騙帳戶通報警示簡便格式表、金融
    機構聯防機制通報單各2份（警2159卷第13至21頁）　
　㈦證人即告訴人己○○【偵2575號移送併辦意旨書】
　⒈告訴人己○○所提出之網路郵局交易明細各1份（警3717卷第19
    頁）
　⒉臺中市政府警察局東勢分局新社分駐所受理詐騙帳戶通報警
    示簡便格式表、內政部警政署反詐騙諮詢專線紀錄表、金融
    機構聯防機制通報單各1份（警3717卷第9頁、第17至18頁、
    第31至32）
　㈧證人即告訴人辛○○【偵2870號移送併辦意旨書】
　⒈告訴人辛○○所提出之對話紀錄、網路銀行匯款帳戶明細截圖
    各1份（偵2870卷第49至90頁）
　⒉內政部警政署反詐騙諮詢專線紀錄表、苗栗縣警察局竹南分
    局竹南派出所受理詐騙帳戶通報警示簡便格式表、受理各類
    案件紀錄表、受理案件證明單各1份、金融機構聯防機制通
    報單2紙（偵2870卷第39至47頁、第93至95頁）
  ㈨證人即告訴人子○○【偵3050號移送併辦意旨書】
  ⒈告訴人子○○所提出之LINE對話紀錄、網路銀行匯款帳戶明細
    截圖各1份（警1097卷第63至70頁）
  ⒉內政部警政署反詐騙諮詢專線紀錄表、桃園市政府警察局龜
    山分局大林派出所受理詐騙帳戶通報警示簡便格式表、受理
    案件證明單各1份（警1097卷第55至57頁、第71頁)　
二、本案相關帳戶：　
　㈠被告所申設之中國信託商業銀行帳號000-0000000000000號帳
    戶申請人資料及交易明細1份（警2159卷第35至46頁、警303
    2卷第22至31頁、警3071卷第17至28頁、警3717卷第3至8頁
    反面、警3894卷第39至58頁、警8500卷第24至57頁、警8866
    卷第179至186頁、偵2870卷第97至115頁）
　㈡金融帳戶開戶查詢系統之銀行回應明細資料(本院卷第69至第
    73頁)
　㈢中國信託商業銀行股份有限公司111年3月25日中信銀字第111
    2001828號函暨交易明細(本院卷第119至第147頁)